【裁判字號】    99,交聲,1888
【裁判日期】    991208
【裁判案由】    違反道路交通管理處罰條例聲明異議
【裁判全文】
臺灣臺北地方法院交通事件裁定        99年度交聲字第1888號
原處分機關  臺北市交通事件裁決所
異  議  人
即受處分人  顧懷德
上列異議人即受處分人因違反道路交通管理處罰條例案件，對於
臺北市交通事件裁決所於中華民國九十九年十月十八日所為之處
分（原處分案號：北市裁催字第裁二二－Ａ○○ＸＫＮ四七四號
），聲明異議，本院裁定如下：
    主  文
異議駁回。
    理  由
一、按駕駛人駕駛汽車，應遵守道路交通標誌、標線、號誌之指
    示，道路交通安全規則第九十條定有明文。次按汽車駕駛人
    在設有禁止迴車標誌之路段迴車者，處新臺幣（下同）六百
    元以上一千八百以下罰鍰，並記違規點數一點，道路交通管
    理處罰條例第第四十九條第二款、第六十三條第一項第一款
    亦有明文。
二、原處分意旨略以：本件異議人即受處分人（下稱受處分人）
    顧懷德於民國九十九年七月七日十五時四十七分許，駕駛車
    牌號碼六六八八—ＰＬ號自小客車，行經臺北市市○○道○
    段與光復南路交岔路口時，在設有禁止迴車標誌之路段迴車
    ，為臺北市政府警察局松山分局交通分隊員警攔停舉發。嗣
    由原處分機關依道路交通管理處罰條例第四十九條第二款、
    第六十三條第一項第一款（裁決書漏載第一款，應予更正）
    及違反道路交通管理事件統一裁罰基準表之規定，於九十九
    年十月十八日以北市裁催字第裁二二－Ａ○○ＸＫＮ四七四
    號裁決書裁處罰鍰一千二百元，並記違規點數一點。
三、聲明異議意旨略以：我確實有在上揭時、地，沿臺北市市○
    ○道行駛，下光復南路匝道後，於市○○道○段與光復南路
    交岔路口迴車，但市○○道下光復南路匝道口後，內車道為
    二線車道，且於靠近光復南路交岔路口處時，二車道間標繪
    雙白實線，而禁止迴車之標誌係懸掛在右邊直行車道上方，
    致受處分人誤會該禁止迴車標誌之意係僅禁止行駛於右邊直
    行車道之車輛於該處迴轉，受處分人既係行駛於左側左轉車
    道，應不受該標誌之限制。受處分人所被舉發之違規乃係因
    該禁止迴轉標誌設置之位置不良所致，應撤銷此舉發之處分
    云云。
四、經查：
  (一)受處分人確實於九十九年七月七日十五時四十七分許，駕駛
    車牌號碼六六八八—ＰＬ號自小客車，行經臺北市市○○道
    ○段與光復南路交岔路口時迴車，此為受處分人所不爭執，
    堪認為真實。又臺北市市○○道○道與光復南路交岔路口確
    設有禁止迴車之標誌，此亦有受處分人提出之照片五張在卷
    可佐，是受處分人確有於設有禁止迴車標誌之路段迴車之違
    規事實，已堪認定。
  (二)受處分人雖以上詞置辯，惟查，依卷附現場照片以觀，上開
    路口禁止迴車之標誌係依道路交通標誌標線號誌設置規則第
    十七條之規定，利用支架懸掛於車道上方，顯而易見，且該
    標誌下緣除設有「６－２２」（表自六時至二十二時禁止迴
    轉）之附牌外，別無「直行車道專用」、「右側車道專用」
    等之附牌，是自該標誌客觀觀之，實無何設置不當導致駕駛
    人難以辨識標誌效力之情形。再道路主管機關本得於法令授
    權範圍內，基於權責對於各項行政措施為具體裁量、規劃，
    以求達成道路充分利用、維持交通秩序、保障道路使用人往
    來便利與安全之行政目的，除有違背法令或明顯矛盾、錯誤
    ，司法機關亦不得涉入行政權核心領域，民眾對於行政機關
    具體行政措施如有意見，自應循正當管道向行政機關陳情、
    反應，尚不得以民眾主觀認定是項行政措施不合理，作為免
    責事由。承此，縱受處分人主觀認該禁止迴車之標誌設置不
    當，惟該處既已有清楚明確之交通標誌可供辨識，受處分人
    即應遵守交通規則，且依當時情形亦無不能注意之情事，自
    不得執此作為阻卻其違規責任之正當理由。是受處分人上開
    辯解，僅屬事後卸責之詞，不足採信。
五、綜上所述，受處分人確有於上揭時、地在設有禁止迴車標誌
    之路段迴車之違規行為，從而原處分機關乃依道路交通管理
    處罰條例第四十九條第二款、第六十三條第一項第一款及違
    反道路交通管理事件統一裁罰基準表之規定，於九十九年十
    月十八日以北市裁催字第裁二二－Ａ○○ＸＫＮ四七四號裁
    決書裁處罰鍰一千二百元，並記違規點數一點，於法並無不
    合，受處分人之聲明異議，並無理由，應予駁回。
六、據上論斷，應依道路交通案件處理辦法第十九條，裁定如主
    文。
中    華    民    國    99    年    12    月    8     日
                          交通法庭法  官  張詩芸
以上正本證明與原本無異。
如不服本裁定應於送達後5日內向本院提出抗告狀。
                                  書記官  宋德華
中    華    民    國    99    年    12    月    8     日

司法院資訊處製作；財團法人民間司法改革基金會備份。
